臺灣高雄地方法院民事裁定　　　　　　 96年度家聲字第336號
聲　請　人　葉美利律師
上聲請人聲請核定遺產管理人報酬事件，本院裁定如下：
  主  文
聲請人任被繼承人甲○○○遺產管理人之報酬定為新臺幣壹萬伍
仟元。
程序費用由被繼承人甲○○○遺產負擔。
  理  由
一、按遺產管理人，得請求報酬，其數額由親屬會議按其勞力及
    其與被繼承人之關係酌定之，民法第1183條定有明文。次按
    依民法之規定應開親屬會議時，由當事人、法定代理人或其
    他利害關係人召集之；親屬會議不能召開或召開有困難時，
    依法應經親屬會議處理之事項，由有召集權人聲請法院處理
    之，民法第1129條及第1132條第2 項前段亦分別定有明文。
    是以，不能由親屬會議酌定遺產管理人之報酬時，得由有召
    集權人聲請法院處理之。
二、本件聲請意旨略以：聲請人前經本院95年度財管字第88號裁
    定選任為被繼承人甲○○○之遺產管理人，業已遵行職務，
    編制遺產清冊，依民法第1179條第1 項第3 款規定，聲請鈞
    院裁定對被繼承人之債權人及受遺贈人為公示催告程序及登
    報。而被繼承人所遺坐落高雄市○○區○○段552 地號土地
    及地上建物，業經債權人聲請本院民事執行處96年度執字第
    29382 號強制執行拍賣程序在案。茲因被繼承人無親屬會議
    可資酌定聲請人管理遺產應得之報酬數額，為參與分配受償
    ，爰聲請核定聲請人之報酬等語，並提出本院95年度財管字
    第88號民事裁定、確定證明書、民事執行處通知函、稅務電
    子閘門財產所得調件明細表、遺產管理支出費用明細表及規
    費收據等各1 份為證。
三、經查；
（一）被繼承人甲○○○於民國94年7 月15日死亡，其各順位繼
      承人全體均拋棄繼承，亦未經親屬會議選定遺產管理人，
      嗣經本院選任聲請人為遺產管理人等情，此有聲請人提出
      之本院95年度財管字第88號民事裁定及其確定證明書各1
      份可稽，堪信無訛，亦足認被繼承人甲○○○之親屬確已
      不願處理遺產相關事宜無誤。故聲請人自難召開親屬會議
      酌定其管理被繼承人遺產之報酬，殆無疑義，是其本於利
      害關係人之地位，向本院聲請酌定其擔任遺產管理人之報
      酬，揆諸上揭法律規定，尚屬有據。
（二）次查，聲請人主張被繼承人甲○○○死亡後遺有坐落高雄
      市○○區○○段552 地號土地及其上建物，業經債權人聲
      請本院民事執行處以96年度執字第29382 號強制執行事件
      進行拍賣程序在案等情，復據其提出本院民事執行處通知
      函1 份為證，亦堪信為真實。本院審酌聲請人提出之上開
      書狀及證物，顯示被繼承人所遺財產不多（僅上述不動產
      ），且不動產尚待進行強制執行公開拍賣程序，而被繼承
      人之抵押權債務5,550,000 元及約定利息，遺債情形亦不
      複雜，聲請人處理上開遺產遺債所需時間及人力耗費，尚
      非繁重，並參酌財政部訂頒之「代管無人承認繼承遺產作
      業要點」第14點第3 項有關國有財產局聲請法院酌定管理
      遺產報酬之標準不得低於遺產現值1%規定，應扣除遺產債
      務及聲請人支出管理費用2,010 元等一切情形，認聲請人
      任被繼承人甲○○○遺產管理人之報酬金額，核定為
      15,000 元 ，即屬適當。爰酌定如主文第1 項所示。
四、依非訟事件法第157 條，裁定如主文。
中　　華　　民　　國　　96　　年　　10　　月　　5 　　日
                  家事法庭法　官　吳文婷
上為正本係照原本作成。
如對本裁定抗告須於裁定送達後10日內向本院提出抗告狀。
中　　華　　民　　國　　96　　年　　10　　月　　8 　　日
                          書記官　黃進遠
